【裁判字號】    99,訴,1209
【裁判日期】    990513
【裁判案由】    毒品危害防制條例
【裁判全文】
臺灣板橋地方法院刑事判決              99年度訴字第1209號
公  訴  人  臺灣板橋地方法院檢察署檢察官
被      告  甲○○
上列被告因毒品危害防制條例案件，經檢察官提起公訴（99年度
毒偵字第2167號），被告於本院準備程序進行中就被訴事實為有
罪之陳述，經本院合議庭裁定由受命法官獨任進行簡式審判程序
，判決如下：
    主  文
甲○○施用第一級毒品，累犯，處有期徒刑捌月。
    事  實
一、甲○○前因施用毒品案件，經送觀察、勒戒後，認無繼續施
    用毒品之傾向，於民國87年11月13日執行完畢釋放出所；於
    91年間復因施用毒品案件，經臺灣士林地方法院以91年度毒
    聲字第921 號裁定觀察、勒戒後，認有繼續施用傾向，乃再
    經該院以92年度毒聲字第285 號裁定送強制戒治，於93年1
    月9 日因毒品危害防制條例修正施行而經釋放出所，該次施
    用犯行，則另經同院以92年度訴字第202 號判決判處有期徒
    刑1 年4 月確定，於94年2 月2 日因縮短刑期假釋出監，假
    釋期間付保護管束，至同年4 月20日期間屆滿為止，假釋未
    經撤銷，其未執行之刑以執行完畢論；更因施用毒品案件，
    經上開法院以96年度訴字第333 號判決判處有期徒刑1 年2
    月確定，再經該院以96年度聲減字第2971號裁定減刑為有期
    徒刑7 月後，終於98年7 月25日縮刑期滿執行完畢。詎猶不
    知悔改，竟基於施用第一級毒品海洛因及第二級毒品甲基安
    非他命之犯意，於99年1 月19日某時，在臺北縣三重市○○
    街166 巷6 號住處內，以將海洛因與甲基安非他命混合捲入
    香菸內點燃後吸食之方式，同時施用第一級毒品海洛因、第
    二級毒品甲基安非他命1 次。嗣於同月20日23時40分許，經
    警持搜索票前往上址搜索查獲，在徵得甲○○同意採集其尿
    液送驗後，確認結果呈海洛因代謝物可待因、嗎啡類，與安
    非他命、甲基安非他命陽性反應。
二、案經臺北市政府警察局移送臺灣板橋地方法院檢察署檢察官
    偵查起訴。
    理  由
一、本案被告甲○○所犯係死刑、無期徒刑、最輕本刑為三年以
    上有期徒刑以外之罪，且非高等法院管轄之第一審案件，其
    於準備程序中就被訴事實為有罪之陳述，經本院告知簡式審
    判程序之旨，並聽取公訴人、被告之意見後，經合議庭裁定
    由受命法官獨任進行簡式審判程序，合先敘明。
二、上揭犯罪事實，業經被告於偵查中，與本院準備程序及審理
    時坦承不諱，且查採得之被告尿液經送驗後，確認檢驗結果
    呈海洛因代謝物可待因、嗎啡類，與安非他命、甲基安非他
    命陽性反應，此則有臺灣尖端先進生技醫藥股份有限公司出
    具之99年2 月1 日濫用藥物檢驗報告乙紙在卷可憑。綜上，
    足認被告上開出於任意性之自白確與事實相符，洵堪採為認
    定事實之依據，本案事證明確，被告犯行已堪認定。
三、又按92年7 月9 日新修正之毒品危害防制條例刪除二犯及三
    犯之規定，一改修法前繁雜之處遇程序，僅將施用毒品者簡
    化區分為初犯、再犯，並認施用毒品者係屬病患性犯人，以
    觀察、勒戒戒除其身癮，並以強制戒治去除其心癮。經觀察
    、勒戒或強制戒治執行完畢釋放後，若係5 年後再犯該條例
    第10條施用毒品罪者，與同條例第20條第1 項、第2 項關於
    「初犯」之處理方式相同，檢察官應先聲請法院裁定令被告
    入勒戒處所觀察、勒戒，並視有無繼續施用毒品傾向，決定
    應予釋放、為不起訴之處分，或應聲請法院裁定令入戒治處
    所強制戒治；若係5 年內「再犯」同條例第10條施用毒品罪
    者，依同條例第23條第2 項規定，檢察官則應依法追訴。觀
    諸該條例第20條第3 項之修正理由：「觀察、勒戒或強制戒
    治5 年後再犯者，顯見前所實施之觀察、勒戒或強制戒治已
    足以遮斷其施用毒品之癮，為期自新及協助其戒除毒癮，對
    此5 年後再犯者，爰明定仍適用初犯之規定，先經觀察、勒
    戒、強制戒治之程序。」及同條例第23條第2 項之修正理由
    ：「為配合簡化施用毒品犯之刑事處遇程序，並鑑於經觀察
    、勒戒或強制戒治執行完畢釋放後5 年內再犯者，其再犯率
    甚高，原據以實施之觀察、勒戒及強制戒治既已無法收其實
    效，自應施以刑事處遇。」顯然如施用毒品者係前經觀察、
    勒戒或強制戒治等治療程序執行完畢5 年後，始再施用毒品
    之「初犯」，因前所執行之觀察、勒戒或強制戒治已足收戒
    除毒癮之效，自應重新執行觀察、勒戒或強制戒治等治療程
    序，並於治療程序執行完畢後，由檢察官為不起訴處分，毋
    庸對之追訴處罰；反之，在「再犯」之情形，因其先前所為
    治療程序顯未能收戒斷毒癮之效，且考量施用毒品者之再犯
    率偏高，乃簡化其刑事處遇程序，而逕予追訴處罰，不再施
    以治療程序。參酌上開立法理由，修正毒品危害防制條例就
    施用毒品者，祇於「初犯」及「5 年後再犯」二種情形，有
    其追訴條件之限制，即須於初犯經觀察、勒戒或強制戒治釋
    放後，5 年內均無施用毒品之行為，始能認其前所實施之觀
    察、勒戒或強制戒治已足遮斷毒癮，而得於5 年後再犯時，
    再予適用初犯之規定，重行觀察、勒戒等程序。倘5 年內已
    經再犯，被依法追訴處罰，縱其第3 次（或第3 次以上）施
    用毒品之時間在初犯釋放5 年以後，即與「5 年後再犯」之
    情形有別，且因已於「5 年內再犯」，顯見其再犯率甚高，
    原實施觀察、勒戒或強制戒治，已無法收其實效，而無5 年
    戒斷期之存在，自無再經觀察、勒戒及強制戒治之必要，應
    由檢察官逕行起訴，始符新法修正之本旨。是被告前因施用
    毒品案件，除經先後送觀察、勒戒兩次外，亦曾遭強制戒治
    之處分執行，復有為法院判處罪刑確定之情形，此有臺灣高
    等法院被告前案紀錄表乙份在卷可佐，被告於第1 次觀察、
    勒戒執行完畢後，既曾於5 年內再犯毒品危害防制條例第10
    條之罪，其後並另曾經判刑確定，本次被告所犯毒品危害防
    制條例第10條之罪，自非屬毒品危害防制條例第20條第3 項
    所定「5 年後再犯」之情形，而應依法追訴，附此敘明。
四、核被告所為，係犯毒品危害防制條例第10條第1 項之施用第
    一級毒品罪及同條第2 項之施用第二級毒品罪。其施用前持
    有第一級毒品海洛因、第二級毒品甲基安非他命之低度行為
    ，應為施用之高度行為所吸收，不另論罪。又被告係以一施
    用行為犯前開兩罪，應依想像競合之例，從一重之施用第一
    級毒品罪處斷。再查被告有如犯罪事實欄所載之犯罪科刑執
    行情形，此觀諸前述卷附之被告前案紀錄表即明，其受有期
    徒刑之執行完畢後，5 年以內故意再犯本案前揭有期徒刑以
    上之罪，為累犯，應依刑法第47條第1 項之規定加重其刑。
    爰審酌被告前已因施用毒品案件經送觀察、勒戒及強制戒治
    ，並經法院數度判刑在案而仍不能戒除毒癮，再次漠視法令
    禁制而犯本罪，顯見其戒除毒癮之意志薄弱，然施用毒品所
    生危害，實以自戕身心健康為主，對於他人尚無明顯直接之
    實害，及其犯後坦承犯行，態度尚佳等一切情狀，量處如主
    文所示之刑，以示懲儆。
據上論斷，應依刑事訴訟法第273 條之1 第1 項、第299 條第1
項前段，毒品危害防制條例第10條第1 項、第2 項，刑法第11條
前段、第55條、第47條第1 項，判決如主文。
本案經檢察官蘇振文到庭執行職務。
中    華    民    國    99    年    5     月    13    日
                  刑事第六庭  法  官  盧軍傑
上列正本證明與原本無異。
如不服本判決，應於判決送達後10日內敘明上訴理由，向本院提
出上訴狀 (應附繕本) ，上訴於臺灣高等法院。其未敘述上訴理
由者，應於上訴期間屆滿後20日內向本院補提理由書「切勿逕送
上級法院」。
                              書記官  周玉茹
中    華    民    國    99    年    5     月    13    日
附錄本案論罪科刑法條全文：
毒品危害防制條例第10條
施用第一級毒品者，處6月以上5年以下有期徒刑。
施用第二級毒品者，處3年以下有期徒刑。

司法院資訊處製作；財團法人民間司法改革基金會備份。
